---
title: "Mô hình hỗn hợp (Mixed-effects model) I"
description: |
  Mô hình hỗn hợp (Mixed-effects model) I
author:
  - name: Bùi Tuấn Anh
    url: https://bui-tuananh.github.io
date: '2024-07-21'
#preview: ../../img/2024-07-file.png   # apparently no way to change the size displayed via css (ignored) or file (stretched)
output:
  distill::distill_article:
    
    self_contained: false
    toc: true
    css: ../../styles.css
    df_print: kable_df
bibliography:
  - ../../bibs/bib.bib
draft: false
tags: [tag1, tag2] #for search
categories:
  - cat1
  - cat2
editor_options: 
  markdown: 
    wrap: 72
---

```{r setup, include=FALSE}
knitr::opts_chunk$set(
  echo      = T, 
  message   = F, 
  warning   = F, 
  comment   = NA,
  R.options = list(width = 120),
  cache.rebuild = F,
  cache = T,
  fig.align = 'center',
  fig.asp = .7,
  dev = 'svg',
  dev.args = list(bg = 'transparent')
)

library(tidyverse)
# library(broom)
library(kableExtra)
# library(visibly)
library(glmmTMB)
library(reactable)
library(patchwork)

kable_df <- function(..., digits=2) {
  kable(..., digits=digits) %>% 
    kable_styling(full_width = F)
}

rnd = tidyext::rnd #https://m-clark.github.io/tidyext/ #devtools::install_github('m-clark/tidyext')
theme_set(theme_bw())
```

## Giới thiệu

Trong sinh thái học, các dữ liệu thu thập từ thực địa thường không hoàn
toàn độc lập (có yếu tố phụ thuộc). Ví dụ, nếu chúng ta thu thập dữ liệu
của các cá thể ở các quần thể khác nhau thì số liệu sẽ có yếu tố phụ
thuộc ở cấp quần thể, dữ liệu từ các cá thể từ cùng một quần thể sẽ có
giá trị tương đồng nhau. Một ví dụ khác ở cấp cá thể là khi ta thu thập
dữ liệu ở những mốc thời gian khác nhau từ cùng một cá thể thì những dữ
liệu này sẽ có giá trị tương đồng nhau so với những dữ liệu từ một cá
thể khác. Với những dữ liệu không độc lập (có yếu tố phụ thuộc) thì việc
áp dụng mô hình hồi quy (regression models) sẽ vi phạm giả thuyết về
tính độc lập của dữ liệu và dẫn đến sai lệch trong kết quả ước lượng. Để
phân tích những dữ liệu không độc lập (có yếu tố phụ thuộc), mà chúng ta
thường thấy trong sinh thái học, thì một trong những công cụ hiệu quả và
được sử dụng phổ biến là mô hình hỗn độn (mixed-effects models).

Trong bài viết này, mình sẽ giới thiệu về (1) mô hình hỗn hợp và (2)
cách sử dụng một mô hình hỗn hợp tuyến tính (linear mixed-effects
models) trong R. Mình sẽ sử dụng dữ liệu giả lập để đảm bảo mô hình mình
sử dụng có đúng cấu trúc với dữ liệu.

## Mô hình hỗn hợp

Mô hình hỗn hợp gồm ba thành phần: **ảnh hưởng cố định** (fixed
effects), **ảnh hưởng ngẫu nhiên** (random effects), và **sai số ngẫu
nhiên** (random error)

$$y = \alpha + \beta_1x_1 + \dots + \beta_nx_n + (a^a + \dots + a^z + b^ax_1 + \dots + b^zx_n + f(.)) + \varepsilon$$

trong đó:

-   **ảnh hưởng cố định** là $\alpha + \beta_1x_1 + \dots + \beta_nx_n$

    -   $\alpha$ là hệ số chặn (intercept)

    -   $\beta$ là hệ số hồi quy hoặc hệ số dốc (slope) của mỗi ảnh
        hưởng cố định $x$ (từ 1 đến n)

-   **ảnh hưởng ngẫu nhiên** là
    $(a^a + \dots + a^z + b^ax_1 + \dots + b^zx_n + f(.))$

    -   $a$ là hệ số chặn ngẫu nhiên (random intercept) của mỗi cấp phụ
        thuộc (từ a đến z)

    -   $b$ là hệ số hồi quy ngẫu nhiên (random slope) của mỗi cấp phụ
        thuộc (từ a đến z)

    -   $f(.)$ là các hiệu ứng ngẫu nhiên khác như không gian hoặc thời
        gian

    -   lưu ý 1: $a$ và $b$ được giả định là tuân theo phân bố chuẩn với
        giá trị trung bình (mean) 0 và phương sai (variance)
        $\sigma_a^2$ và $\sigma_b^2$ ($\sigma_a$ và $\sigma_b$ là độ
        lệch chuẩn (standard deviation) của $a$ và $b$); còn được ký
        hiệu là $a$ \~ $N(0,\sigma_a^2)$ và $b$ \~ $N(0,\sigma_b^2)$

    -   lưu ý 2: ảnh hưởng ngẫu nhiên chỉ có thể là biến phân loại
        (categorical variable), ví dụ như quần thể, khu vực, cá thể

    -   lưu ý 3: ảnh hưởng ngẫu nhiên có thể chỉ bao gồm một trong số
        các thành phần trên hoặc bao gồm tổ hợp của các thành phần khác
        nhau tùy thuộc vào cấu trúc của dữ liệu

-   **sai số ngẫu nhiên** là $\varepsilon$

    -   $\varepsilon$ được giả định là tuân theo phân bố chuẩn với giá
        trị trung bình 0 và phương sai $\sigma_{\varepsilon}^2$;
        $\varepsilon$ \~ $N(0,\sigma_b^2)$

Ảnh hưởng cố định mô tả mối liên hệ giữa biến phụ thuộc $y$ (response
variable) và (các) biến giải thích (explanatory variables) $x$. Ví dụ,
giả sử chiều dài cơ thể cá (biến phụ thuộc $y$, đơn vị cm) có liên hệ
với nhiệt độ môi trường (biến giải thích $x$, đơn vị $^\circ$C ) theo
công thức $y$ = 100 - 5$x$ ($\alpha$ = 100, $\beta$ = -5), nghĩa là ở
nhiệt độ 0 $^\circ$C ($x$ = 0) chiều dài trung bình của cá là 100 cm và
mỗi khi nhiệt độ tăng một 1 $^\circ$C thì chiều dài trung bình của cá
giảm 5 cm. Phần ảnh hưởng cố định cũng thể hiện giá trị ước lượng

Ảnh hưởng ngẫu nhiên mô tả cấu trúc phụ thuộc của mô hình. Ví dụ, giả sử
chúng ta thu thập dữ liệu chiều dài cơ thể cá từ 5 quần thể khác nhau
(chỉ có một cấp phụ thuộc là quần thể) với $a$ của 5 quần thể là (-3,3,
13,6, -4,7, -8,4, -14,6). Mỗi quần thể có một công thức mối liên hệ giữa
giữa chiều dài cơ thể cá và nhiệt độ môi trường như sau:

-   Quần thể 1: $y = 100 - 5x + (-3.3)$

-   Quần thể 2: $y = 100 - 5x + (13.6)$

-   Quần thể 3: $y = 100 - 5x + (-4.1)$

-   Quần thể 4: $y = 100 - 5x + (-8.4)$

-   Quần thể 5: $y = 100 - 5x + (-14.6)$

nghĩa là chiều dài trung bình của cá ở các quần thể từ 1 đến 5 lần lượt
cao hơn hoặc thấp hơn -3,3, 13,6, -4,7, -8,4, -14,6 cm so với chiều dài
trung bình của cá ước lượng cho tất cả các quan sát trong bộ dữ liệu
(phần ảnh hưởng cố định).

Sai số ngẫu nhiên mô tả sự khác biệt giữa giá trị quan sát (chiều dài
của từng cá thể cá) và giá trị ước lượng (chiều dài trung bình cá ước
lượng cho từng quần thể theo công thức $y$ = 100 - 5$x$ + $a$ với $a$
của 5 quần thể là (-3,3, 13,6, -4,7, -8,4, -14,6).

Để dễ hình dung, chúng ta có thể xem Hình \@ref(fig:fig1). Trong đó:

-   đường đậm màu đen thể hiện mối liên hệ giữa chiều dài cơ thể cá và
    nhiệt độ ước lượng cho tất cả cá quan sất trong bộ dữ liệu (phần
    **ảnh hưởng cố định** $y$ = 100 - 5$x$)

-   đường nét đứt kéo dài từ đường đậm màu đen thể hiện hệ số chặn
    $\alpha$ = 100 khi $x$ = 0

-   các đường có màu thể hiện mối liên hệ giữa chiều dài cơ thể cá và
    nhiệt độ ước lượng cho từng quần thể ($y$ = 100 - 5$x$ + $a$ với $a$
    là phần **ảnh hưởng ngẫu nhiên** của 5 quần thể với giá trị (-3,3,
    13,6, -4,7, -8,4, -14,6)).

-   các điểm có màu thể hiện giá trị chiều dài cơ thể cá và nhiệt độ
    quan sát được

-   các đường nét chấm thể hiện sự khác biệt giữa giá trị quan sát và
    giá trị ước lượng (phần **sai số ngẫu nhiên**)

```{r fig1, echo=FALSE, fig.cap="Biểu đồ mô tả các thành phần của mô hình hỗn hợp"}
set.seed(100) #2
n_pop = 5
df_sim <- tibble(pop = rep(factor(seq(1,n_pop)), each = 100),
             pop_name = paste("Quần thể", pop),
             temp = rep(rnorm(100, mean = c(3), sd = 1), n_pop),
             length_fixed = 100 - 5*temp,
             random_int = rep(rnorm(n_pop, mean = 0, sd = 10), each = 100),
             length_pop = 100 - 5*temp + random_int, 
             random_error = rnorm(n_pop*100, mean = 0, sd = 1),
             length = 100 - 5*temp + random_int + random_error,
             )

df <- df_sim %>% 
  select(pop_name, temp, length)

lme <- glmmTMB(length ~ temp + (1 | pop_name), data = df_sim)                

df_sim <- df_sim %>% 
  mutate(length_fixed_pred = fixef(lme)$cond["(Intercept)"] + fixef(lme)$cond["temp"]*temp,
         length_pop_pred = predict(lme),
         length_res = length - length_pop_pred)

df_int <- tibble(temp = c(0,1),
                 length_fixed_pred = fixef(lme)$cond["(Intercept)"] + fixef(lme)$cond["temp"]*temp)

ggplot() +
  # error
  geom_linerange(data = df_sim, 
                 aes(x = temp, 
                     y = length, 
                     ymin = length, 
                     ymax = length_pop_pred), 
                 linetype = "dotted",
                 alpha = 1) +
  # obs
  geom_point(data = df_sim, aes(x = temp, y = length, color = pop_name)) +
  # fixed effect
  geom_line(data = df_sim, aes(x = temp, y = length_fixed_pred)) +
  geom_line(data = df_int, aes(x = temp, y = length_fixed_pred), linetype = "dashed") +
  # random effect
  geom_line(data = df_sim, aes(x = temp, y = length_pop_pred, color = pop_name)) +
  labs(x = "Nhiệt độ (\u00b0C)",
       y = "Chiều dài cơ thể cá (cm)",
       color = NULL)
```

## Mô hình hỗn hợp tuyến tính trong R

Ở phần này mình sẽ giới thiệu cách sử dụng một mô hình hỗn hợp tuyến
tính (linear mixed-effects models) trong R. Mình sẽ sử dụng dữ liệu giả
lập để đảm bảo mô hình mình sử dụng có đúng cấu trúc với dữ liệu (phần
code để giả lập dữ liệu ở phía cuối của mục này).

Trước khi bắt đầu, chúng ta sẽ tải các thư viện để giúp cho việc code dễ
dàng hơn

```{r}
# Thiết lập ban đầu
library(tidyverse) # bộ thư viện để xử lý, trực quan hóa dữ liệu
library(glmmTMB)   # thư viện để chạy mô hình hỗn hợp
library(reactable) # thư viện để hỗ trợ hiển thị bảng 
library(patchwork) # thư viện để hỗ trợ việc hiển thị biểu đồ 

theme_set(theme_bw()) # đặt nền của biểu đồ theo kiểu theme_bw()

# hàm kable_df để trình bày bảng
kable_df <- function(..., digits=1) {
  kable(..., digits=digits) %>% 
    kable_styling(full_width = F)
}
```

### Khám phá dữ liệu

Giả sử chúng ta thu thập dữ liệu chiều dài cơ thể cá ở 5 quần thể khác
nhau. Ở mỗi quần thể, chúng ta thu thập dữ liệu của 100 cá thể cá. Do
chúng ta muốn nghiên cứu mối quan hệ giữa nhiệt độ và chiều dài cơ thể
cá nên với mỗi quan sát, chúng ta cũng đo nhiệt độ môi trường tại thời
điểm thu thập dữ liệu. Dữ liệu thu thập như ở bảng sau:

```{r}
# df là dữ liệu giả lập đã được tạo trước
# pop_name (quần thể), temp (nhiệt độ), và length (chiều dài cơ thể cá)
# các giá trị được làm tròn đến 1 đơn vị thập phân 

reactable(df %>%
    mutate(temp = round(temp, 1),
           length = round(length, 1)))
```

Ta sẽ kiểm tra phân bố của chiều dài cơ thể cá (biến phụ thuộc $y$) và
mối liên hệ của chiều dài cơ thể cá và nhiệt độ (biến giải thích $x$).

```{r fig2, fig.cap="Phân bố của chiều dài cơ thể cá (A) và mối liên hệ giữa chiều dài cơ thể cá và nhiệt độ (B)"}
# phân bố chiều dài cơ thể cá
p1 <- ggplot(data = df, aes(x = length)) +
  geom_histogram(bins = 30)

# chiều dài cơ thể cá ~ nhiệt độ
p2 <- ggplot(data = df, aes(x = temp, y = length, color = pop_name)) +
  geom_point() +
  labs(x = "Nhiệt độ (\u00b0C)",
       y = "Chiều dài cơ thể cá (cm)",
       color = NULL)

# gộp hai biểu đồ 
(p1 | p2) +
  plot_annotation(tag_levels = "A")
```

Về phân bố (Hình \@ref(fig:fig2)A), chúng ta có thể giả định chiều dài
của cá tuân theo phân bố chuẩn. Về mối liên hệ giữa chiều dài cơ thể cá
và nhiệt độ (Hình \@ref(fig:fig2)B), chúng ta có thể thấy hai điều: (1)
chiều dài cơ thể cá có mối mối liên hệ nghịch với nhiệt độ với chiều dài
cơ thể cá giảm khi nhiệt độ tăng; (2) ở cùng một nhiệt độ nhất định thì
chiều dài cơ thể cá khác nhau giữa các quần thể.

Nếu bạn thấy hình \@ref(fig:fig2)B quen thì chính xác vì là cùng dữ liệu
sử dụng ở hình \@ref(fig:fig2). Nếu bạn quay lại mục trước thì bạn sẽ
biết được kết quả của mối liên hệ giữa chiều dài cơ thể cá và nhiệt độ
cũng như sự khác biệt giữa 5 quần thể. Tuy nhiên, tạm thời chúng ta sẽ
coi như chưa biết gì và cùng thử phân tích dữ liệu này.

### Phân tích dữ liệu

Sau khi khám phá dữ liệu thì chúng ta có thể quyết định sử dụng một mô
hình hỗn hợp như sau:

$$y = \alpha + \beta x + a + \varepsilon$$

trong đó $\alpha$ là hệ số chặn thể hiện chiều dài cá trung bình khi
nhiệt độ ($x$) bằng 0 $^\circ$C; $\beta$ là hệ số hồi quy thể hiện mối
quan hệ giữa chiều dài cá và nhiệt độ; $a$ là hệ số chặn ngẫu nhiên thể
hiện sự khác biệt về chiều dài cá trung bình giữa 5 quần thể với
$\alpha$ (mỗi một quần thể sẽ có một giá trị $a$), $a$ \~
$N(0,\sigma_a^2)$ ; $\varepsilon$ là sai số ngẫu nhiên, $\varepsilon$ \~
$N(0,\sigma_{\varepsilon}^2)$.

```{r}
# công thức mô hình hỗn hợp với thư viện glmmTMB

lme <- glmmTMB(length ~ 1 + temp + (1 | pop_name), data = df)
```

Kết quả ước lượng của mô hình như sau:

```{r}
summary(lme)
```

Phần chúng ta cần quan tâm là (theo thứ tự từ dưới liên trên của kết quả
summary()) là **Conditional model** (ảnh hưởng cố định) và **Random
effects** (ảnh hưởng ngẫu nhiên).

Đối với ảnh hưởng cố định trong phần **Conditional model**:

-   dòng (Intercept) thể hiện hệ số chặn $\alpha$ là 99.9

-   dòng temp thể hiện hệ số hồi quy $\beta$ là -5.0

Đối với ảnh hưởng ngẫu nhiên trong phần **Random effects**:

-   dòng pop_name (Intercept) thể hiện phương sai $\sigma_a^2$
    (variance) và độ lệch chuẩn $\sigma_a$ (standard deviation) của hệ
    số chặn ngẫu nhiên $a$

-   dòng Residual thể hiện phương sai $\sigma_{\varepsilon}^2$
    (variance) và độ lệch chuẩn $\sigma_{\varepsilon}$ (standard
    deviation) của sai số ngẫu nhiên $\varepsilon$

Phần kết quả ảnh hưởng cố định thì đã rõ ràng nhưng phần kết quả ảnh
hưởng ngẫu nhiên từ summary() chưa cho chúng ta biết giá trị $a$ của
từng quần thể là bao nhiêu. Chúng ta có thể lấy kết quả của $a$ như sau:

```{r}
# lấy kết quả cho hệ số chặn ngẫu nhiên (1 | pop_name) và làm tròn kết quả đến 2 đơn vị 
ranef(lme)$cond$pop_name %>%
  rename("$a$" = `(Intercept)`) %>%
  kable_df()
```

Tổng hợp các kết quả từ mô hình hỗn hợp như sau:

-   hệ số chặn $\alpha$ là 99.9, nghĩa là ở nhiệt độ 0 $^\circ$C chiều
    dài cá trung bình là 99,9 cm

-   hệ số hồi quy $\beta$ là -5.0, nghĩa là khi nhiệt độ tăng 1
    $^\circ$C thì chiều dài cá giảm -5,0 cm

-   hệ số chặn ngẫu nhiên $a$ của 5 quần thể 1-5 là -3,2, 13,7, -4,6,
    8,4, -14,3, nghĩa là chiều dài trung bình của cá ở các quần thể từ 1
    đến 5 lần lượt cao hơn hoặc thấp hơn -3,2, 13,7, -4,6, 8,4, -14,3 cm
    so với chiều dài trung bình của cá ước lượng cho tất cả các quan sát
    trong bộ dữ liệu; $a$ phân bố với phương sai $\sigma_a^2$ = 50,9 (độ
    lệch chuẩn $\sigma_a$ = 7,1)

-   sai số ngẫu nhiên $\varepsilon$ phân bố với phương sai
    $\sigma_{\varepsilon}^2$ = 1,0 (độ lệch chuẩn $\sigma_{\varepsilon}$
    = 1,0)

Để dễ hình dung thì ta sẽ trực quan hóa kết quả phân tích. Chúng ta cũng
so sánh kết quả này với giá trị của các tham số được sử dụng khi giả lập
dữ liệu để xem các kết quả có chính xác không.

Hình \@ref(fig:fig3) thể hiện kết quả phân tích (đường liền mờ) và giá
trị giả lập (đường nét đứt). Đường màu đen thể hiện mối liên hệ giữ
chiều dài cơ thể cá và nhiệt độ cho toàn bộ quan sát. Các đường có màu
thể hiện mối liên hệ cho từng quần thể. Các điểm có màu là giá trị chiều
dài cơ thể cá và nhiệt độ quan sát được.

```{r fig3, fig.cap="Trực quan hóa các kết quả phân tích mối liên hệ giữa chiều dài cơ thể cá và nhiệt độ" }
df_pred <- df %>%
  mutate(length_fixed_pred = fixef(lme)$cond["(Intercept)"] + fixef(lme)$cond["temp"]*temp,
         length_pop_pred = predict(lme),
         length_res = length - length_pop_pred) #có thể dùng lenght_res = resid(lme)

ggplot() +
  # obs
  geom_point(data = df_pred, aes(x = temp, y = length, color = pop_name)) +
  # fixed effect
  geom_line(data = df_pred, aes(x = temp, y = length_fixed_pred), alpha = 0.3) +
  geom_line(data = df_sim, aes(x = temp, y = length_fixed_pred), linetype = "dashed") +
  # random effect
  geom_line(data = df_pred, aes(x = temp, y = length_pop_pred, color = pop_name), alpha = 0.3) +
  geom_line(data = df_sim, aes(x = temp, y = length_pop_pred, color = pop_name), linetype = "dashed") +
  labs(x = "Nhiệt độ (\u00b0C)",
       y = "Chiều dài cơ thể cá (cm)",
       color = NULL)
```

Kết quả phân tích trùng với giá trị giả lập do các đường liền mờ và các
đường nét đứt gần như trùng khớp hoàn toàn. Ta có thể thấy sự trùng khớp
này rõ hơn khi so sánh các tham số ước lượng và giả lập.

```{r}
lme_sum <- summary(lme)
  
tibble(`Tham số` = c("$\\alpha$", "$\\beta$", "$\\sigma_a$", "$\\sigma_{\\varepsilon}$"),
       `Giá trị uớc lượng` = c(fixef(lme)$cond, sqrt(lme_sum$varcor$cond$pop_name[1]), lme_sum$sigma),
       `Giá trị giả lập` = c(100, 5, 10, 1)) %>%
  kable_df()
```

```{r}
ranef(lme)$cond$pop_name %>% 
  rename(`$a$ ước lượng` = `(Intercept)`) %>%
  mutate(`$a$ giả lập` = unique(df_sim$random_int)) %>%
  kable_df()
```

## Kết luận

Trong bài viết này mình đã thiệu về mô hình hỗn hợp và cách sử dụng một
mô hình hỗn hợp tuyến tính (linear mixed-effects models) trong R. Vì mục
tiêu của bài viết là giới thiệu về khái niệm mô hình hỗn hợp nên mình
dùng một ví dụ đơn giản với một hệ số chặn ngẫu nhiên $a$. Ở các bài
viết sau mình sẽ giới thiệu các mô hình với cấu trúc phức tạp hơn (bao
gồm hệ số hồi quy ngẫu nhiên, ảnh hưởng không gian, và thời gian) để thể
hiện rõ hơn sự hiệu quả của mô hình hỗn hợp trong phân tích dữ liệu có
các yếu tố phụ thuộc phức tạp (ví dụ các quan sát từ cùng một quần thể,
cá thể, năm, hoặc khu vực) mà chúng ta thường gặp trong nghiên cứu sinh
thái học.

Để kết bài, mình sẽ đề cập đến một câu hỏi mà bất kỳ ai khi tiếp cận mô
hình hỗn hợp đều sẽ có đó là: "khi nào thì quyết định một biến phân loại
(ví dụ như giới tính, quần thể, cá thể, khu vực) là ảnh hưởng cố định
hay ảnh hưởng ngẫu nhiên". Một quy tắc được nhắc đến nhiều trong các tài
liệu nghiên cứu là một biến phân loại nên được sử dụng là ảnh hưởng ngẫu
nhiên nếu có ít nhất 5 nhóm (ví dụ 5 quần thể trong biến quần thể), còn
không nên được sử dụng là ảnh hưởng cố định (ví dụ biến giới tính với 2
nhóm nam/nữ) [@gomes2022should].

## Phụ lục

### Code giả lập dữ liệu

```{r warning=TRUE}
#giá trị để các hàm ngẫu nhiên (rnorm) luôn trả kết quả giống nhau
# đảm bảo tính lặp lại của đoạn code
set.seed(100) 

n_pop = 5 #số quần thể
df_sim <- tibble(pop = rep(factor(seq(1,n_pop)), each = 100),
             pop_name = paste("Quần thể", pop),
             temp = rep(rnorm(100, mean = c(3), sd = 1), n_pop),
             length_fixed = 100 - 5*temp,
             random_int = rep(rnorm(n_pop, mean = 0, sd = 10), each = 100),
             length_pop = 100 - 5*temp + random_int, 
             random_error = rnorm(n_pop*100, mean = 0, sd = 1),
             length = 100 - 5*temp + random_int + random_error,
             )

df <- df_sim %>% 
  select(pop_name, temp, length)
```

### Thuật ngữ sử dụng trong bài

| Tiếng Việt                  | Tiếng Anh                     |
|-----------------------------|-------------------------------|
| Dữ liệu độc lập             | Independent data              |
| Dữ liệu có yếu tố phụ thuộc | Dependent data                |
| Mô hình hồi quy             | Regression model(s)           |
| Mô hình hỗn hợp             | Mixed-effects model(s)        |
| Mô hình hỗn hợp tuyến tính  | Linear mixed-effects model(s) |
| Cấu trúc mô hình            | Model structure               |
| Cấu trúc dữ liệu            | Data structure                |
|                             |                               |
|                             |                               |
|                             |                               |
|                             |                               |
