---
title: "Mô hình hỗn hợp (Mixed-effects model) 2"
description: |
  Mô hình hỗn hợp (Mixed-effects model) 2
author:
  - name: Bùi Tuấn Anh
    url: https://bui-tuananh.github.io
date: '2024-07-31'
#preview: ../../img/2024-07-file.png   # apparently no way to change the size displayed via css (ignored) or file (stretched)
output:
  distill::distill_article:
    
    self_contained: false
    toc: true
    css: ../../styles.css
    df_print: kable_df
bibliography:
  - ../../bibs/bib.bib
draft: false
tags: [tag1, tag2] #for search
categories:
  - cat1
  - cat2
editor_options: 
  markdown: 
    wrap: 72
---

```{r setup, include=FALSE}
knitr::opts_chunk$set(
  echo      = T, 
  message   = F, 
  warning   = F, 
  comment   = NA,
  R.options = list(width = 120),
  cache.rebuild = F,
  cache = T,
  fig.align = 'center',
  fig.asp = .7,
  dev = 'svg',
  dev.args = list(bg = 'transparent')
)

library(tidyverse)
# library(broom)
library(kableExtra)
# library(visibly)
library(glmmTMB)
library(reactable)
library(patchwork)

kable_df <- function(..., digits=2) {
  kable(..., digits=digits) %>% 
    kable_styling(full_width = F)
}

rnd = tidyext::rnd #https://m-clark.github.io/tidyext/ #devtools::install_github('m-clark/tidyext')
theme_set(theme_bw())
```

## Giới thiệu

> Mô hình hỗn độn (mixed-effects models) là một trong những công cụ hiệu
> quả và được sử dụng phổ biến để phân tích dữ liệu có yếu tố phụ thuộc
> (các quan sát từ cùng một quần thể, cá thể, thời gian, hoặc không
> gian) mà chúng ta thương thấy trong sinh thái học.

Trong bài viết *Mô hình hỗn hợp (Mixed-effects model) 1* mình đã giới
thiệu về các thành phần của mô hình hỗn hợp (Phương trình
\@ref(eq:mix-model)), trong đó thành phần ảnh hưởng ngẫu nhiên bao gồm
hệ số chặn ngẫu nhiên $a$ (randon intercept), hệ số hồi quy ngẫu nhiên
$b$ (random slope) và các hiệu ứng ngẫu nhiên khác như không gian và
thời gian $f(.)$.

```{=tex}
\begin{equation}
y = \alpha + \beta_1x_1 + \dots + \beta_nx_n + (a^a + \dots + a^z + b^ax_1 + \dots + b^zx_n + f(.)) + \varepsilon (\#eq:mix-model)
\end{equation}
```
Trong bài viết này, mình sẽ giới thiệu kỹ hơn về hệ số chặn ngẫu nhiên
và hệ số hồi quy ngẫu nhiên. Trước hết, mình sẽ minh họa sự khác biệt
giữa hệ số chặn ngẫu nhiên và hệ số hồi quy ngẫu nhiên. Sau đó, mình sẽ
đưa ra hai ví dụ cho việc áp dụng mô hình hỗn hợp với cả hệ số chặn ngẫu
nhiên và hệ số hồi quy ngẫu nhiên. Dữ liệu trong hai ví dụ sẽ được giả
lập để kiểm soát cấu trúc dữ liệu, tương tự như trong bài viết trước.

## Sự khác biệt giữa hệ số chặn ngẫu nhiên và hệ số hồi quy ngẫu nhiên

Để minh họa cho sự khác nhau giữa hệ số chặn ngẫu nhiên và hệ số hồi quy
ngẫu nhiên, mình sẽ dùng 3 hình sau:

```{r fig1, echo=FALSE, fig.cap="Biểu đồ mô tả các thành phần của mô hình hỗn hợp"}
set.seed(100) #2
n_pop = 10
df_sim <- tibble(pop = rep(factor(seq(1,n_pop)), each = 100),
             pop_name = paste("Quần thể", pop),
             temp = rep(rnorm(100, mean = c(3), sd = 1), n_pop),
             length_fixed = 100 - 5*temp,
             random_int = rep(rnorm(n_pop, mean = 0, sd = 10), each = 100),
             length_pop_int = 100 - 5*temp + random_int,
             random_slope = rep(rnorm(n_pop, mean = 0, sd = 3), each = 100),
             length_pop_slope = 100 - 5*temp + random_slope*temp,
             length_pop = 100 - 5*temp + random_int + random_slope*temp,
             random_error = rnorm(n_pop*100, mean = 0, sd = 1),
             length = 100 - 5*temp + random_int + random_slope*temp + random_error,
             )

# df <- df_sim %>% 
#   select(pop_name, temp, length)
# 
# lme <- glmmTMB(length ~ temp + (1 | pop_name), data = df_sim)                


ggplot() +
  # obs
  #geom_point(data = df_sim, aes(x = temp, y = length, color = pop_name)) +
  # fixed effect
  geom_line(data = df_sim, aes(x = temp, y = length_fixed)) +
  # random effect
  geom_line(data = df_sim, aes(x = temp, y = length_pop_int, color = pop_name)) +
  #geom_line(data = df_sim, aes(x = temp, y = length_pop_slope, color = pop_name), linetype = "dashed") +
  labs(x = "Nhiệt độ (\u00b0C)",
       y = "Chiều dài cơ thể cá (cm)",
       color = NULL)
```

Tương tự như ở bài viết trước, mình sẽ sử dụng dữ liệu giả lập trong các
ví dụ trong bài viết này.

-   minh họa hệ số chặn ngẫu nhiên và hệ số hồi quy ngẫu nhiên

-   áp dụng mô hình

    -   ví dụ 1: dữ liệu có cả hệ số chặn ngẫu nhiên và hệ số hồi quy
        ngẫu nhiên

    -   ví dụ 2: dữ liệu chỉ có hệ số chặn ngẫu nhiên
