---
title: "Xử lý dữ liệu raster"
#description: |
#  Description
# author:
#   - name: Bùi Tuấn Anh
#     url: https://bui-tuananh.github.io
# date: '2024-08-22'
citation: false  
#preview: ../../img/2024-07-file.png   # apparently no way to change the size displayed via css (ignored) or file (stretched)
output:
  distill::distill_article:
    self_contained: false
    toc: true
    css: ../../styles.css
    df_print: kable_df
bibliography:
  - ../../bibs/bib.bib
draft: false
#tags: [R 101] #for search
categories:
  - Xử lý dữ liệu
editor_options: 
  markdown: 
    wrap: 72
---

```{r setup, include=FALSE}
knitr::opts_chunk$set(
  echo      = T, 
  message   = F, 
  warning   = F, 
  comment   = NA,
  R.options = list(width = 120),
  cache.rebuild = F,
  cache = T,
  fig.align = 'center',
  fig.asp = .7,
  dev = 'svg',
  dev.args = list(bg = 'transparent')
)

library(ecmwfr)    # tải dữ liệu cds
library(tidyverse) # xử lý và trực quan hóa dữ liệu
library(sf)        # xử lý dữ liệu không gian dạng vector
library(stars)     # xử lý dữ liệu không gian dạng raster
# library(broom)
library(kableExtra)
# library(visibly)
#library(glmmTMB)
library(reactable)
library(patchwork)
library(tmap)      # hiển thị dữ liệu không gian
library(readxl)    # đọc dữ liệu Excel


kable_df <- function(..., digits=2) {
  kable(..., digits=digits) %>% 
    kable_styling(full_width = F)
}

rnd = tidyext::rnd #https://m-clark.github.io/tidyext/ #devtools::install_github('m-clark/tidyext')
theme_set(theme_bw())
```

# Giới thiệu

Trong bài viết này mình sẽ chia sẻ sử dụng thư viện
[*stars*](https://r-spatial.github.io/stars/) để xử lý dữ liệu không
gian dạng raster với một số thao tác thường dùng như:

1.  Đọc dữ liệu
2.  Đổi hệ quy chiếu
3.  Cắt dữ liệu theo bounding box
4.  Cắt dữ liệu theo polygon
5.  Trích xuất dữ liệu theo polygon
6.  Trích xuất dữ liệu theo điểm
7.  Lưu dữ liệu

# Chuẩn bị

1.  Tải các thư viện cần thiết

```{r}
library(wdpar)     # tải dữ liệu khu bảo tồn
library(tidyverse) # xử lý và trực quan hóa dữ liệu
library(sf)        # xử lý dữ liệu không gian dạng vector
library(stars)     # xử lý dữ liệu không gian dạng raster
library(tmap)      # hiển thị dữ liệu không gian
library(readxl)    # đọc dữ liệu Excel

# webdriver::install_phantomjs() # có thể phải cài PhantomJS để chạy các lệnh của wdpar
```

2.  Dữ liệu raster: mình dùng dữ liệu nhiệt độ bề mặt nước biển tháng 1
    năm 2000 được tải từ [Copernicus Climate Data
    Store](https://cds-beta.climate.copernicus.eu/) (xem bài viết [Tải
    dữ liệu khí hậu từ Copernicus Climate Data
    Store](https://bui-tuananh.github.io/posts/2024-09-08_get-Copernicus-Climate-Data-Store/))
3.  Dữ liệu vector: mình dùng dữ liệu khu bảo tồn của [The World
    Database on Protected
    Areas](https://www.protectedplanet.net/en/thematic-areas/wdpa?tab=WDPA)
    tải bằng thư viện *wdpar* (xem bài viết [Tải dữ liệu khu bảo tồn từ
    The World Database on Protected
    Areas](Tải%20dữ%20liệu%20khu%20bảo%20tồn%20từ%20The%20World%20Database%20on%20Protected%20Areas))

```{r}
# Dữ liệu khu bảo tồn Việt Nam
vietnam <- wdpa_fetch(
  x = "Vietnam",       # Tên nước hoặc mã nước theo ISO3 (ví dụ VNM)
  wait = TRUE,       
  download_dir = "."   # Thư mục lưu file, "." nghĩa là sẽ lưu ở thư mục làm việc hiện tại  (working directory)
)
```

```{r}
# Trích xuất dữ liệu khu dự trữ sinh quyển Kiên Giang
kiengiang <- vietnam %>% filter(NAME == "Kien Giang")

tmap_mode(mode = "view") # thiết lập chế độ tương tác
tm_shape(kiengiang) +
  tm_borders()
```

# Xử lý dữ liệu

## Đọc dữ liệu

```{r}
# Dữ liểu raster
# mình dùng read_ncdf() để đồng nhất với bài viết trước vì file raster ở dạng .nc
oras5 <- read_ncdf("./sosstsst_control_monthly_highres_2D_200001_CONS_v0.1.nc") 

# với các dạng file raster khác, ví dụ .tif, thì dùng read_stars() 
# oras5 <- read_stars("./sosstsst_control_monthly_highres_2D_200001_CONS_v0.1.nc") 

oras5
```

-   dữ liệu ORAS5 có 3 chiều (dimensions): kinh độ (x), vĩ độ (y), và
    thời gian (time_counter); và 1 thuộc tính (attribute): nhiệt độ bề
    mặt nước biển (sostsst)

-   vì dữ liệu ORAS5 có phạm vi toàn cầu nên để tiện hiển thị mình sẽ
    cắt quanh khu vực Việt Nam

```{r}
# cắt dữ liệu gần khu vực Việt Nam
oras5_sub <- oras5[, 100:200, 500:600, ]
# 100:200 là thứ tự chiều kinh độ x
# 500:600 là thứ tự chiều vĩ độ y

oras5_sub
```

-   dữ liệu sau khi cắt có phạm vi kinh độ 97.5°-122.5° và vĩ độ
    0.26°-24.46°

## Đổi hệ tọa độ

Do dữ liệu oras5 ở dạng curvilinear grid (lưới cong) với hệ tọa độ
OGC:CRS84, khác với định dạng grid (lưới phẳng) thông thường ở hệ tọa độ
EPSG:4326 (WGS 84) nên cần đổi

```{r}
# có thể xem hệ tọa độ gốc của file bằng lệnh st_crs()
# st_crs(oras5)

oras5_sub <- st_warp(oras5_sub,        # file cần đổi hệ tọa độ
                     crs = 4326,       # hệ tọa độ mới: 4326 là EPGS:4326
                     cellsize = 0.25   # độ phân giải grid, dữ liệu ORAS5 có độ phân giải khoảng 0.25°
                     )
```

```{r}
tm_shape(oras5_sub) +
  tm_raster()
```

## Cắt dữ liệu theo bounding box

Bounding box là một khu vực không gian hình chữ nhật được xác định bằng
2 điểm: (1) với kinh độ và vĩ độ nhỏ nhất, và (2) với kinh độ và vĩ độ
lớn nhất.

```{r}
# lấy tọa độ bounding box 
bbox <- st_bbox(kiengiang)
bbox
```

```{r}
# cắt dữ liệu theo bounding box
oras5_bbox <- oras5_sub[bbox]

tm_shape(oras5_bbox) +
  tm_raster() +
  tm_shape(kiengiang) +
  tm_borders()
```

## Cắt dữ liệu theo polygon

Polygon ở đây là ranh giới của khu dự trữ sinh quyển Kiên Giang

```{r}
# cắt dữ liệu theo polygon
oras5_kiengiang <- oras5_sub[kiengiang]

tm_shape(oras5_kiengiang) +
  tm_raster() +
  tm_shape(kiengiang) +
  tm_borders()
```

## Trích xuất dữ liệu theo polygon

```{r}
# trích xuất dữ liệu 
sst_mean <- aggregate(oras5_sub,    # dữ liệu raster
                      kiengiang,    # dữ liệu vector
                      FUN = mean,   # hàm tính toán, ví dụ mean (trung bình)
                      na.rm = TRUE  # tính toán kể cả trong trường hợp có dữ liệu NA
                      )

# nhóm dữ liệu trích xuất với dữ liệu vector ban đầu theo tọa độ không gian
# dữ liệu trích xuất và dữ liệu vector ở dạng không gian nên 
# mình dùng as.data.frame() để chuyển từ dữ liệu dạng không gian (sf) sang dạng bảng (data frame) để việc nhóm được xử lý nhanh hơn  
kiengiang_sst <- left_join(as.data.frame(sst_mean),  # dữ liệu trích xuất
                           as.data.frame(kiengiang), # dữ liệu vector
                           by = join_by(geometry)    # tọa độ không gian để nhóm
                           ) 

# việc nhóm này sẽ rất có ích khi bạn trích xuất dữ liệu từ vector có nhiều đối tượng
# từ đó bạn có thể biết giá trị tính toán của từng đối tượng

kiengiang_sst
```

-   Ở ví dụ trên mình tính giá trị nhiệt độ bề mặt nước biển trung bình
    (mean) trong khu vực khu dự trữ sinh quyển Kiên Giang. Các hàm tính
    toán cơ bản khác trong R bao gồm:

    -   giá trị trung vị - median

    -   giá trị nhỏ nhất - min

    -   giá trị lớn nhất - max

    -   độ lệch chuẩn (standard deviation) - sd

    -   phương sai (variance) - var

## Trích xuất dữ liệu theo điểm

Giả sử chúng ta có 8 điểm lấy mẫu ở file Excel và chúng ta muốn trích
xuất giá trị nhiệt độ bề mặt nước biển tại 8 điểm đó

```{r}
# đọc file Excel
sample <- readxl::read_excel("./sample.xlsx")

# đổi dữ liệu dạng bảng sang sạng không gian (sf feature)
sample_sf <- st_as_sf(sample, coords = c("lon", "lat"), crs = 4326)

# hiển thị dữ liệu
tm_shape(oras5_kiengiang) +
  tm_raster() +
  tm_shape(kiengiang) +
  tm_borders() +
  tm_shape(sample_sf) +
  tm_dots()
```

```{r}
# trích xuất dữ liệu 
sst_point <- st_extract(oras5_kiengiang, sample_sf)

# nhóm dữ liệu trích xuất với dữ liệu vector ban đầu theo tọa độ không gian
# mình dùng as.data.frame() để chuyển từ dữ liệu dạng không gian (sf) sang dạng bảng (data frame) để việc nhóm được xử lý nhanh hơn  
sample_sst <- left_join(as.data.frame(sst_point),  # dữ liệu trích xuất
                        as.data.frame(sample_sf),  # dữ liệu vector
                        by = join_by(geometry)     # tọa độ không gian để nhóm
                        ) 

# dữ liệu sau khi nhóm ở trên là ở dạng bảng với cột tọa độ 'geometry'
# có thể chuyển lại dữ liệu dạng bảng này thành dạng không giang với lệnh st_as_sf
sample_sst <- st_as_sf(sample_sst, sf_column_name = "geometry")         

# hiển thị dữ liệu sau khi trích xuất
ggplot(data = sample_sst, aes(x = id, y = as.numeric(sosstsst))) +
  geom_point() +
  labs(x = "sample id",
       y = "sst")
```

## Lưu dữ liệu

```{r}
# lưu dữ liệu raster khu dự trữ sinh quyển Kiên Giang
write_mdim(oras5_kiengiang, 
           filename = "./oras5_kiengiang_sst_01.2000.nc")

# đọc và hiển thị dữ liệu để kiểm tra xem việc lưu có thành công hay không
oras5_kiengiang <- read_ncdf("./oras5_kiengiang_sst_01.2000.nc")
tm_shape(oras5_kiengiang) +
  tm_raster()
```
