---
title: "Tải dữ liệu khu bảo tồn từ The World Database on Protected Areas"
#description: |
#  Description
# author:
#   - name: Bùi Tuấn Anh
#     url: https://bui-tuananh.github.io
# date: '2024-08-22'
citation: false  
#preview: ../../img/2024-07-file.png   # apparently no way to change the size displayed via css (ignored) or file (stretched)
output:
  distill::distill_article:
    self_contained: false
    toc: true
    css: ../../styles.css
    df_print: kable_df
bibliography:
  - ../../bibs/bib.bib
draft: false
#tags: [R 101] #for search
categories:
  - Thu thập dữ liệu
editor_options: 
  markdown: 
    wrap: 72
---

```{r setup, include=FALSE}
knitr::opts_chunk$set(
  echo      = T, 
  message   = F, 
  warning   = F, 
  comment   = NA,
  R.options = list(width = 120),
  cache.rebuild = F,
  cache = T,
  fig.align = 'center',
  fig.asp = .7,
  dev = 'svg',
  dev.args = list(bg = 'transparent')
)

library(ecmwfr)    # tải dữ liệu cds
library(tidyverse) # xử lý và trực quan hóa dữ liệu
library(sf)        # xử lý dữ liệu không gian dạng vector
library(stars)     # xử lý dữ liệu không gian dạng raster
# library(broom)
library(kableExtra)
# library(visibly)
#library(glmmTMB)
library(reactable)
library(patchwork)



kable_df <- function(..., digits=2) {
  kable(..., digits=digits) %>% 
    kable_styling(full_width = F)
}

rnd = tidyext::rnd #https://m-clark.github.io/tidyext/ #devtools::install_github('m-clark/tidyext')
theme_set(theme_bw())
```

# Giới thiệu

[The World Database on Protected
Areas](https://www.protectedplanet.net/en/thematic-areas/wdpa?tab=WDPA)
(WDPA) là một cơ sở dữ liệu mở về các khu bảo tồn trên toàn cầu. WDPA là
một dự án hợp tác giữa UN Environment Programme và International Union
for Conservation of Nature (IUCN) và được quản lý bởi UN Environment
Programme World Conservation Monitoring Centre (UNEP-WCMC). Dữ liệu WDPA
được cập nhật hàng tháng và có thể được tải trực tiếp từ trang
[web](https://www.protectedplanet.net/en/thematic-areas/wdpa?tab=WDPA)
hoặc qua thư viện [*wdpar*](https://github.com/prioritizr/wdpar)trên R.

Nếu tải dữ liệu trực tiếp từ trang web thì dữ liệu sẽ có phạm vi toàn
cầu với dung lượng rất lớn, còn nếu tải dữ liệu qua *wdpar* thì có thể
tải dữ liệu riêng lẻ của từng quốc gia. Trong bài viết này, mình sẽ chia
sẻ cách dùng *wdpar* để tải dữ liệu khu bảo tồn ở Việt Nam.

# Chuẩn bị

Tải thư viện *wdpar* và các thư viện khác

```{r}
library(wdpar)     # tải dữ liệu khu bảo tồn
library(tidyverse) # xử lý và trực quan hóa dữ liệu
library(sf)        # xử lý dữ liệu không gian dạng vector
library(stars)     # xử lý dữ liệu không gian dạng raster
library(tmap)      # hiển thị dữ liệu không gian

# webdriver::install_phantomjs() # có thể phải cài PhantomJS để chạy các lệnh của wdpar
```

# Tải dữ liệu

```{r}
# Dữ liệu khu bảo tồn Việt Nam
vietnam <- wdpa_fetch(
  x = "Vietnam",       # Tên nước hoặc mã nước theo ISO3 (ví dụ VNM)
  wait = TRUE,       
  download_dir = "."   # Thư mục lưu file, "." nghĩa là sẽ lưu ở thư mục làm việc hiện tại  (working directory)
)
```

```{r}
vietnam
```

-   dữ liệu có 28 trường dữ liệu và 191 đối tượng

Hiển thị toàn bộ dữ liệu

```{r}
ggplot() +
  geom_sf(data = vietnam)
```

Hiển thị dữ liệu vườn quốc gia và khu bảo tồn biển Côn Đảo

```{r}
condao <- vietnam %>% filter(NAME == "Con Dao")

ggplot() +
  geom_sf(data = condao, aes(color = DESIG_ENG), fill = NA) 
```

-   có thể thấy ranh giới vườn quốc gia và khu bảo tồn không trùng khớp
    nhau; việc này có thể do vấn đề hệ tọa độ (ví dụ dữ liệu ở hệ tọa độ
    VN-2000 thường lệch so với dữ liệu ở hệ tọa độ WGS-84 khoảng 200m).

Hiển thị dữ liệu vườn quốc gia và khu bảo tồn biển Côn Đảo với bản đồ
nền (ESRI, OpenStreetMap)

```{r}
# sử dụng thư viện tmap
tmap_mode(mode = "view") # thiết lập chế độ tương tác

tm_shape(condao %>% filter(DESIG_ENG == "National Park")) +
  tm_borders(col = "red") +
  tm_shape(condao %>% filter(DESIG_ENG == "Marine Protected Area")) +
  tm_borders(col = "blue")
```

-   có thể thấy cả ranh giới vườn quốc gia và khu bảo tồn đều không
    trùng khớp với theo bản đồ nền ở hệ tọa độ WGS-84; vì thế dữ liệu
    cần được điều chỉnh đúng hệ tọa độ trước khi sử dụng thực tế.
